【裁判字號】    97,交聲,3141
【裁判日期】    971219
【裁判案由】    交管條例聲異
【裁判全文】
臺灣板橋地方法院刑事裁定            97年度交聲字第3138號
原處分機關  交通部公路總局台北區監理所
異  議  人
即受處分人  甲○○
上列異議人因違反道路交通管理處罰條例案件，對於交通部公路
總局台北區監理所於中華民國九十七年十一月二十五日所為之裁
決處分（案號：北監自裁字裁40-CG0000000號、40-CG0000000號
）不服，聲明異議，本院裁定如下：
    主      文
原處分撤銷。
甲○○不罰。
    理      由
一、原處分意旨略以：異議人所有之９Ｂ─６１０１號自用小客
    車，先後於民國九十七年九月八日上午八時三十六分許、九
    月十日上午八時三十一分許，行經台北縣深坑鄉阿柔洋六四
    號前方路段時，因有「汽車行駛於道路上，其前座乘客未繫
    安全帶」之違規，經警逕行舉發，分別填具台北縣政府警察
    局九十七年九月十二日北縣警交字第CG0000000 號、同年月
    二十三日北縣警交字第CG0000000 號舉發違反道路交通管理
    事件通知單，原處分機關於九十七年十一月二十五日依道路
    交通管理處罰條例第三十一條第一項規定，各裁處罰鍰新台
    幣一千五百元，異議人於同年十二月一日聲明異議等情。
二、異議意旨略以：異議人確先後於上開時、地，乘坐系爭車輛
    行經前開路段，但異議人確有繫安全帶，因從皮包下方繞過
    ，警方舉發照片未清楚辨識而誤判，原處分應予撤銷等語。
三、法院之判斷：
（一）按汽車行駛於道路上，其駕駛人或前座乘客未繫安全帶者
      ，處駕駛人新台幣一千五百元罰鍰；又汽車駕駛人或乘客
      之行為有未依規定繫安全帶情形，當場不能或不宜攔截製
      單舉發者，得逕行舉發；第一項逕行舉發，應記明車輛牌
      照號碼、車型等可資辨明之資料，以汽車所有人為被通知
      人製單舉發，道路交通管理處罰條例第三十一條第一項、
      第七條之二第二項第十款、第四項分別定有明文。
（二）查異議人所有之系爭車輛，於上開時間，途經前開路段，
      為警先後二次舉發之事實，為異議人所不否認，並有舉發
      照片在卷可證，應堪信為真實。
（三）而依警方舉發違規照片所示，可看出前座乘客身上確實背
      有皮包，其肩帶係掛於左肩，該前座乘客右肩上方確有淺
      咖啡色帶狀影像，與駕駛人所繫安全帶顏色相符，且自右
      肩上方延伸至腋下，比對異議人所提出之對照組照片，堪
      信該影像應為安全帶無訛。是異議人主張：伊當時有繫安
      全帶，並未違反汽車駕駛人及前座乘客繫安全帶實施及宣
      導辦法第三條第一項第三款關於「安全帶之帶扣應確實緊
      扣，安全帶無扭曲或反轉，鬆緊度保持適宜；腰部安全帶
      置於腰部以下，肩部安全帶固定位置應依個人調整，避免
      安全帶纏繞經過頸部，且應置手臂上端以上」之規定等語
      ，應堪採信。
（四）綜上所述，本案現有之積極證據不足認定異議人確有「汽
      車行駛於道路上，其前座乘客未繫安全帶」之違規情事，
      原處分機關據以裁罰，尚有未洽。異議人聲明異議為有理
      由，應將原處分撤銷，另諭知異議人不罰。
四、據上論斷，應依道路交通管理處罰條例第八十七條第二項、
    道路交通案件處理辦法第二十條，裁定如主文。
中    華    民    國    97    年    12    月    19    日
                  交通法庭  法  官  林鈺琅
上列正本證明與原本無異。
如不服本裁定應於送達後五日內向本院提出抗告狀。
                            書記官  林蔚然
中    華    民    國    97    年    12    月    19    日


司法院資訊處製作；財團法人民間司法改革基金會備份。
